臺灣雲林地方法院刑事判決　　　　　　　100年度訴字第268號
公　訴　人　臺灣雲林地方法院檢察署檢察官
被　　　告　劉紅蓮
輔佐人　即
被告之配偶　鐘柏松
上列被告因違反藥事法案件，經檢察官提起公訴（99年度偵字第
6085號），被告於本院準備程序進行中，就被訴事實為有罪之陳
述，經本院告知簡式審判程序意旨，並聽取公訴人及被告之意見
後，本院合議庭裁定由受命法官獨任依簡式審判程序審理，並判
決如下：
    主      文
劉紅蓮犯藥事法第八十三條第一項之販賣禁藥罪，處有期徒刑
月。緩刑貳年，並應自本判決確定之翌日起陸月內，向公庫支付
新臺幣伍萬元。扣案如附表編號1 至12所示之禁藥，均沒收之。
    事實及理由
一、犯罪事實：
    劉紅蓮自民國98年間起，在雲林縣西螺鎮○○○路108 號，
    開設「越南百貨店」，經營衣物、食品、日常用品之販售。
    劉紅蓮明知其於99年3 月間自越南國所販入如附表編號1 至
    2 、5 至12所示之藥品，及99年7 、8 月間某日，年籍姓名
    不詳，綽號「阿金」之成年友人所寄賣，同樣自越南國所販
    入如附表編號3 至4 所示之藥品，各具有如附表所示之藥品
    成分，且均係自越南國攜帶輸入臺灣地區，未經中央衛生主
    管機關行政院衛生署核准輸入，屬藥事法第22條第1 項第2
    款所明定之禁藥。竟基於反覆實施販賣及陳列禁藥之單一集
    合犯意，自99年3 月20日至31日間之某日起，將如附表編號
    1 至2 、5 至12所示之藥品，陳列於所經營之「越南百貨店
    」，及與「阿金」共同基於反覆實施販賣及陳列禁藥之單一
    集合犯意聯絡，自99年7 、8 月間某日起，將如附表編號3
    至4 所示之藥品，陳列於所經營之「越南百貨店」，並均以
    如附表價格所示售價，伺機向不特定人兜售以營利，惟均無
    人問津而未交易成功。嗣於99年10月23日某時及99年11月22
    日至30日間之某日，才各以新臺幣（下同）100 元之價格販
    賣如附表編號11，名稱為Roussel 之禁藥1 盒予各年籍姓名
    均不詳之成年男子。嗣於99年12月2 日下午2 時許，經雲林
    縣衛生局稽查人員會同行政院海岸巡防署海岸巡防總局中部
    地區巡防局人員，持本院核發之搜索票在上址處查獲，並扣
    得如附表編號1 至12所示之品名、廠牌、國別、數量及成分
    之禁藥，及應以一般化妝品列管之cream Thorkao 2 盒，無
    法判定屬性之大黃瘦身膏1 罐、Muon Thuo 7 條（起訴書誤
    載為1 條）、Thanh Hien 10 條（起訴書誤載為1 條）、
    AIHAO 3 盒等物品，因而查悉上情。
二、認定犯罪事實所憑之證據及理由：
  (一)本案被告劉紅蓮所犯之罪，係死刑、無期徒刑、最輕本刑為
    3 年以上有期徒刑以外之罪，其於準備程序就前揭被訴事實
    為有罪之陳述，經受命法官告知簡式審判程序之旨，並聽取
    其與公訴人之意見後，本院合議庭裁定，依刑事訴訟法第27
    3 條之1 規定，由受命法官獨任進行簡式審判程序，是本案
    之證據調查，依刑事訴訟法第273 條之2 規定，不受同法第
    159 條第1 項、第161 條之2 、第161 條之3 、第163 條之
    1 及第164 條至第170 條規定之限制，合先敘明。
  (二)上開犯罪事實，業據被告劉紅蓮於本院審判程序中坦承不諱
    ，（見本院100 年6 月9 日準備程序筆錄、審判筆錄），並
    有雲林縣警察局扣押物品目錄表2 紙、雲林縣衛生局稽查人
    員訪問紀要、雲林縣衛生局查扣偽禁藥品項目表1 紙、行政
    院衛生署食品藥物管理局中華民國100 年2 月17日FDA 藥字
    第0990078718號函附檢體判定結果表、雲林縣政府中華民國
    10 0年2 月21日府衛藥字第1000003372號函，及其所附行政
    院衛生署中醫藥委員會中華民國100 年1 月20日衛中會藥字
    第1000000680號函1 紙、現場照片6 張及禁藥照片17張（見
    警卷第9- 10 、17-19 、21-32 頁、偵卷第21-27 、33-3 7
    頁）、被告出入境資訊連結作業查詢結果（見本院卷）附卷
    可稽，並有本院99年度聲搜字第694 號卷及本案扣案禁藥可
    佐。綜上所述，足見被告之自白核與事實相符，自可採為論
    罪科刑之依據，從而，本件事證已臻明確，被告犯行洵堪認
    定，應予依法論科。
三、論罪科刑之理由：
  (一)按未經核准擅自輸入之藥品為禁藥，藥事法第22條第1 項第
    2 款定有明文。又藥事法第22條第1 項第2 款所稱未經核准
    擅自輸入之藥品，係指該藥品未曾由中央衛生主管機關依藥
    事法第39條規定核發輸入許可證者，藥事法施行細則第6 條
    亦有明文。再按販賣禁藥，並不以販入之後復行賣出為構成
    要件，即以營利為目的將禁藥購入或賣出，有一於此，其犯
    罪即已成立（最高法院68年臺上字第606 號判例及92年度臺
    上字第5920號判決均可資參照）。而所謂受寄賣者，係指受
    他人之託寄而伺機販賣，其於受託寄而持有，非屬販入，自
    不能以其受寄賣，即認已著手販賣而屬販賣既遂（最高法院
    89年度臺非字第179 號判決意旨參照）。又刑事法若干犯罪
    行為態樣，本質上原具有反覆、延續實行之特徵，立法時既
    予特別歸類，定為犯罪構成要件之行為要素，則行為人基於
    概括犯意，在密切接近之一定時、地持續實行之複次行為，
    倘依社會通念，於客觀上認為符合一個反覆、延續性之行為
    觀念者，於刑法評價上，應僅成立一罪，即學理上所稱「集
    合犯」之職業性、營業性或收集性等具有重複特質之犯罪均
    屬之，例如經營、從事業務、收集、販賣、製造、散布等行
    為即屬之（最高法院95年度臺上字第1079號判決意旨參照）
    。
  (二)扣案如附表編號1 至12所示之藥品，各具有如附表所示之藥
    品成分，其等包裝外觀上均無行政院衛生署許可輸入之字號
    ，且除編號2 所示藥品製造地之國別為中國大陸地區外，其
    餘均係越南國，且均是被告或「阿金」自越南國攜帶入臺，
    有被告之自白及扣案藥品照片附卷可參，復有扣案藥品可資
    佐證，是上開扣案物應係未經核准，擅自由國外輸入者，屬
    藥事法第22條第1 項第2 款所規定之禁藥。
  (三)又被告基於販賣禁藥之犯意，於99年3 月間某日自國外擅自
    輸入編號1 至2 、5 至12等藥品後，即陳列於店內，伺機販
    賣禁藥予不特定顧客，並果於99年10月23日某時及99年11月
    22日至30日間之某日，各以100 元之價格販出如附表編號11
    名稱為Roussel 之禁藥1 盒。核被告所為，均係犯藥事法第
    83條第1 項之販賣禁藥罪。又被告販賣營利行為本質上即具
    有反覆、延續實行之特徵，依上開說明，於刑法評價上應為
    集合犯，僅論以一販賣禁藥罪，始不致有過度評價情形。而
    被告與「阿金」之成年友人間，就附表編號3 至4 之藥品，
    原有販賣禁藥之犯意連絡及行為分擔，然被告自99年7 、8
    月間某日起，受寄賣附表編號3 至4 之藥品後，至99年12月
    2 日查獲為止，尚無交易，又依上開說明，被告因受託寄賣
    而持有藥品，非屬販入，不能以其受寄賣即認已著手販賣而
    屬販賣既遂。惟被告於受託寄賣後基於販賣之意圖而將該藥
    品陳列於店內，本應與「阿金」論共犯陳列禁藥罪，惟此行
    為本質上具有反覆、延續實行之特徵，依上開說明，於刑法
    評價上應為集合犯，即應與先前陳列如附表編號1 至2 、5
    至12等禁藥之行為，論以一共同陳列禁藥罪，並認為意圖販
    賣而陳列禁藥之低度行為，為其嗣後之販賣禁藥之高度行為
    所吸收，故不另論罪。
  (四)爰審酌被告知悉藥物對於人體健康之重要性，當注意販賣之
    產品成分，而販賣本件禁藥，影響政府對藥品之管理，並造
    成對國人用藥安全及健康之潛在危害，所為實無可取，惟考
    量其所販售對象有限，所販售之禁藥對人體健康尚無嚴重危
    害之程度，所犯情節尚非重大，且犯後終能坦承犯行，尚有
    悔意，及被告國中畢業之智識程度，目前雖自行開店但營運
    狀況不佳，已婚，育有2 名年幼子女，均賴其與配偶共同扶
    養，家庭負擔非輕等一切情狀，爰量處如主文所示之刑，以
    資懲儆。又被告前未曾受有期徒刑以上刑之宣告，此有臺灣
    高等法院被告全國前案紀錄表在卷可參，其因一時疏慮，致
    犯本罪，經此偵、審程序，當知所警惕，信無再犯之虞，檢
    察官對予被告緩刑宣告表示無意見，被告及輔佐人則均同意
    附負擔之緩刑宣告，本院因認對被告所宣告之刑，以暫不執
    行為適當，爰依刑法第74條第1 項第1 款規定，併予宣告緩
    刑2 年，以啟自新，並依同條第2 項第4 款規定，諭知被告
    應於本判決確定之日起6 個月內，向公庫支付5 萬元。又被
    告如有違反上開負擔之情節重大，足認原宣告之緩刑難收其
    預期效果，而有執行刑罰之必要者，依同法第75條之1 第1
    項之規定，得撤銷其宣告，併予敘明。
  (五)按違禁物係指依法令禁止製造、運輸、販賣、持有及行使之
    物而言。藥事法對偽藥及禁藥，並無禁止持有規定，則除其
    他法令另有禁止製造、運輸、販賣、持有及行使規定外（如
    安非他命，麻醉藥品管理條例第13條規定，不得非法輸入、
    製造、運輸、販賣、持有、施打或吸用，屬違禁物），偽藥
    及禁藥，並非均屬違禁物（最高法院85年度臺上字第4545號
    判決意旨可資參照）。又按藥事法第79條第1 項規定「查獲
    之偽藥或禁藥，沒入銷燬之」，上開沒入銷燬規定，係列於
    藥事法第8 章「稽查及取締」內，而非列於第9 章之「罰則
    」，其性質應屬行政秩序罰，屬行政機關行政程序科罰之權
    限，法院自不得越權於判決內諭知沒入銷燬（最高法院92年
    度臺上字第2718號判決參照）。本件扣案如附表編號1 至12
    所示之禁藥，尚未經衛生主管機關處分沒入銷燬，且其中編
    號1 至2 、5 至12之禁藥均屬被告所有，供其犯本件犯罪所
    用之物，應依刑法第38條第1 項第2 款之規定宣告沒收之；
    編號3 至4 之藥品，則屬共同正犯「阿金」所有，供其與被
    告犯本件犯罪所用之物，依共犯一併諭知沒收原則，亦均依
    刑法第38條第1 項第2 款之規定宣告沒收之；至於被告已販
    賣予客戶之Roussel 之禁藥2 盒部分，已屬客戶所有之物，
    非屬本件被告所有之物，本院自不得依法宣告沒收，均附此
    敘明。
四、應適用之法律：
  (一)刑事訴訟法第273 條之1 第1 項、第299 條第1 項前段。
  (二)藥事法第83條第1 項。
  (三)刑法第11條前段、第38條第1 項第2 款、第74條第1 項第1
    款、第2 項第4 款。
本案經檢察官陳詠薇到庭執行職務。
中    華    民    國  100     年    6     月    23    日
                  刑事第一庭  法  官  謝 宜 雯
以上正本證明與原本無異。
如不服本判決應於收受送達後10日內向本院提出上訴書狀，並應
敘述具體理由；其未敘述上訴理由者，應於上訴期間屆滿後20日
內向本院補提理由書（均須按他造當事人之人數附繕本）「切勿
逕送上級法院」。
                              書記官  林 美 鳳
中    華    民    國  100     年    6     月    23    日
附錄本判決論罪科刑法條全文：
藥事法第83條：
明知為偽藥或禁藥，而販賣、供應、調劑、運送、寄藏、牙保、
轉讓或意圖販賣而陳列者，處7年以下有期徒刑，得併科新臺幣5
百萬元以下罰金。
犯前項之罪，因而致人於死者，處7年以上有期徒刑，致重傷者
，處3年以上12年以下有期徒刑。
因過失犯第1項之罪者，處2年以下有期徒刑、拘役或科新臺幣30
萬元以下罰金。
第1項之未遂犯罰之。
附表：
┌───┬─────────┬─────┬───┬────┬───────────┬────────┐
│編號  │品名              │廠牌      │國別  │數量    │成分                  │功效//價格      │
├───┼─────────┼─────┼───┼────┼───────────┼────────┤
│  1   │Ampicillin 500mg  │不明      │越南  │1 盒（90│Ampicillin            │抗生素          │
│      │                  │          │      │粒）    │                      │進價：新臺幣（下│
│      │                  │          │      │        │                      │同）不明。      │
│      │                  │          │      │        │                      │售價：不明。    │
├───┼─────────┼─────┼───┼────┼───────────┼────────┤
│  2   │醋酸氟輕松軟膏    │天津藥業集│中國  │8條     │fluocinonide          │過敏性皮膚炎    │
│      │                  │團有限公司│      │        │                      │進價：20元/ 條  │
│      │                  │          │      │        │                      │售價：30元/ 條  │
│      │                  │          │      │        │                      │                │
├───┼─────────┼─────┼───┼────┼───────────┼────────┤
│  3   │Thanh Thao        │不明      │越南  │20盒    │chloramphenicol、     │抗生素          │
│      │                  │          │      │        │dexamethasone acetate │腎上腺皮質類固醇│
│      │                  │          │      │        │                      │荷爾蒙          │
│      │                  │          │      │        │                      │進價：10元/盒   │
│      │                  │          │      │        │                      │售價：20元/盒   │
├───┼─────────┼─────┼───┼────┼───────────┼────────┤
│  4   │Panadol           │不明      │越南  │1 盒（90│paracetamol           │進價：不明。    │
│      │                  │          │      │粒）    │                      │售價：不明。    │
├───┼─────────┼─────┼───┼────┼───────────┼────────┤
│  5   │Rigevidon         │不明      │越南  │3盒     │ethinylestradiol、    │口服避孕藥      │
│      │                  │          │      │（3 片/ │levonorgestrel        │進價：30元/盒   │
│      │                  │          │      │盒）    │                      │售價：50元/盒   │
├───┼─────────┼─────┼───┼────┼───────────┼────────┤
│  6   │Posinight2        │不明      │越南  │10盒    │levonorgestrel        │事前避孕藥      │
│      │                  │          │      │（2 顆/ │                      │進價：40元/盒   │
│      │                  │          │      │盒）    │                      │售價：70元/盒   │
│      │                  │          │      │        │                      │                │
├───┼─────────┼─────┼───┼────┼───────────┼────────┤
│  7   │Aspirin pH8       │不明      │越南  │1 盒（50│Aspirin               │止痛藥          │
│      │                  │          │      │顆）    │                      │進價：30元      │
│      │                  │          │      │        │                      │售價：不明。    │
├───┼─────────┼─────┼───┼────┼───────────┼────────┤
│  8   │Rhinex            │不明      │越南  │1盒     │naphazoline nitrate   │血管收縮劑      │
│      │                  │          │      │        │                      │進價：不明。    │
│      │                  │          │      │        │                      │售價：不明。    │
├───┼─────────┼─────┼───┼────┼───────────┼────────┤
│  9   │Trangala A（Fort）│不明      │越南  │8盒     │chloramphenicol、     │抗生素          │
│      │                  │          │      │        │dexamethasone acetate │腎上腺皮質類固醇│
│      │                  │          │      │        │                      │荷爾蒙          │
│      │                  │          │      │        │                      │進價：30元/盒   │
│      │                  │          │      │        │                      │售價：50元/盒   │
├───┼─────────┼─────┼───┼────┼───────────┼────────┤
│ 10   │Trangala          │不明      │越南  │10盒    │chloramphenicol、     │抗生素          │
│      │                  │          │      │        │dexamethasone acetate │腎上腺皮質類固醇│
│      │                  │          │      │        │                      │荷爾蒙          │
│      │                  │          │      │        │                      │進價：50元/盒   │
│      │                  │          │      │        │                      │售價：70元/盒   │
├───┼─────────┼─────┼───┼────┼───────────┼────────┤
│ 11   │Roussel           │不明      │越南  │6盒     │chloramphenicol、     │抗生素          │
│      │                  │          │      │        │dexamethasone acetate │腎上腺皮質類固醇│
│      │                  │          │      │        │                      │荷爾蒙          │
│      │                  │          │      │        │                      │進價：80元/盒   │
│      │                  │          │      │        │                      │售價：100元/盒  │
├───┼─────────┼─────┼───┼────┼───────────┼────────┤
│ 12   │春女補血膏        │不明      │越南  │5盒     │益母草、香附、當歸等  │進價：60元/盒   │
│      │                  │          │      │        │                      │售價：100元/盒  │
└───┴─────────┴─────┴───┴────┴───────────┴────────┘